臺灣臺中地方法院刑事判決　　　　　　100年度交易字第845號
公　訴　人　臺灣臺中地方法院檢察署檢察官
被　　　告　吳慶龍
上列被告因業務過失傷害案件，經檢察官提起公訴(100年度偵字
第12067號)，被告於準備程序中就被訴事實為有罪之陳述，經告
知簡式審判程序之旨，並聽取當事人之意見後，經本院合議庭裁
定由受命法官獨任進行簡式審判程序，判決如下:
    主    文
吳慶龍犯業務過失傷害罪，處有期徒刑肆月，如易科罰金，以新
臺幣壹仟元折算壹日。
    犯 罪 事 實
一、吳慶龍係從事資源回收業，平日均駕駛車牌號碼6432-PS號
    自小貨車將拾得之資源回收物載送販賣，為從事業務之人。
    於民國100年2月15日中午12時40分許，駕駛車牌號碼6432
    -PS號自小貨車，沿臺中市○里區○○路由南往北方向行駛
    ，行經臺中市○里區○○路與東榮路交岔路口，欲左轉彎至
    東榮路時，本應注意汽車行駛至交岔路口時，轉彎車應讓直
    行車先行；且客觀上亦無不能注意之情事，竟疏未注意及此
    ，貿然左轉，適張家齊騎乘車牌號碼801-DSJ號重型機車延
    永隆路由北往南方向行駛至上開交岔路口，亦本應注意該處
    岔路口行車時速不得超過50公里，及行駛時駕駛人應注意車
    前狀況，並隨時採取必要之安全措施，客觀上亦無不能注意
    之情事，疏未注意及此，竟以時速60公里超速行駛，直向前
    進，致2車因避煞不及而發生碰撞，張家齊因而人車倒地，
    並受有右側脛骨近端開放性粉碎性骨折、右側股骨幹近端骨
    折及右側鎖骨骨折等傷害。吳慶龍於肇事後即留在現場，並
    在有偵查權限之人員或機關尚未發覺犯罪人前，主動向到場
    處理事故之員警陳明其係肇事者，自首接受裁判。
二、案經張家齊訴由臺中市政府警察局霧峰分局報請臺灣臺中地
    方法院檢察署檢察官偵查起訴。
    理    由
一、本件被告吳慶龍所犯，非死刑、無期徒刑、最輕本刑為3年
    以上有期徒刑之罪，或高等法院管轄第一審之案件，被告於
    準備程序中，就前揭被訴事實為有罪之陳述，經受命法官告
    以簡式審判程序之旨，並聽取被告與公訴人之意見後，本院
    認無不得或不宜改依簡式審判程序進行之處，爰依刑事訴訟
    法第273條之1第1項、第284條之1，經合議庭評議後，裁定
    本件由受命法官獨任進行簡式審判程序，是本件之證據調查
    ，依刑事訴訟法第273條之2規定，不受同法第159條第1項、
    第161條之2、第161條之3、第163條之1及第164條至170 條
    規定之限制，合先敘明。
二、被告吳慶龍於前揭時、地駕駛6432-PS車牌自小貨車，因業
    務過失與告訴人張家齊所騎乘車牌號碼801-DSJ號重型機車
    發生碰撞，因而使告訴人受傷之犯罪事實，業據被告吳慶龍
    迭於警詢、偵訊及本院準備程序及審理時坦承不諱，核與告
    訴人張家齊於警詢、偵訊時所證述情節相符，復有道路交通
    事故現場圖、道路交通事故調查報告表(一)、(二)、道路交
    通事故初步分析研判表、員警職務報告各1份、現場及車損
    照片30張、監視器翻拍照片6張在卷可稽。而告訴人張家齊
    確因本件車禍，致受有如犯罪事實欄所載之前揭傷勢乙節，
    亦有仁愛醫療財團法人大里仁愛醫院診斷證明書1紙存卷可
    據。被告之自白核與事實相符，應堪採信。
三、按汽車行駛至交岔路口，其行進、轉彎，應依下列規定：七
    、轉彎車應讓直行車先行，道路交通安全規則第102條第1項
    第7款定有明文。被告吳慶龍領有普通小型車駕照，且平日
    均駕駛上開自小貨車將拾得資源回收物載送販賣，上開規定
    ，自為其知之甚詳，並為被告駕車行駛所應行注意遵守之事
    項。而本件車禍發生當時之天候為晴、路況良好、視線清楚
    、沒有障礙物等情，業據被告供明在卷，且有上開道路交通
    事故調查表(一)可按，依其情形，被告當無不能注意之情事
    ，詎被告駕駛上開自小貨車行經前揭交岔路口欲左轉時，竟
    疏未注意遵守上開交通安全規定，讓直行之告訴人騎乘之機
    車先行，仍貿然駕車左轉進入前開交岔路口，致與告訴人張
    家齊所騎乘之機車發生碰撞，並致告訴人之身體受有前揭傷
    害，被告駕車行為違反上開行車規定，自堪認定具有過失，
    且告訴人之身體因本件車禍受有右側脛骨近端開放性粉碎性
    骨折、右側股骨幹近端骨折及右側鎖骨骨折等傷害，已如上
    述，則被告之過失行為與告訴人所受之傷害之間具有相當因
    果關係，亦堪認定。另按行車時速不得超過五十公里；汽車
    行駛時，駕駛人應注意車前狀況，並隨時採取必要之安全措
    施，分別為道路交通安全規則第93條第1項第1款、第94條第
    3項所明定。告訴人張家齊於97年即領有普通重機車駕照，
    且係專科畢業，業據告訴人於警詢供述明確，衡情自熟知上
    開規定。且依如上所述之當時情形，告訴人亦無不能注意之
    情事，其騎乘上開重機車行經上揭交岔路口直行時，未注意
    其車前適有被告駕車左轉，宜減速慢行，以策安全，及行速
    不得超過時速五十公里，竟仍以時速60公里之速度超速直行
    前進，終與被告駕駛之上開小貨車發生碰撞，顯然告訴人張
    家齊於本件車禍之發生，難謂無過失。本件車禍經送臺中市
    車輛行車事故鑑定委員會鑑定結果，亦認「吳慶龍駕駛自小
    貨車行至交岔路口左轉彎時，未讓對向直行車先行，為肇事
    主因。張家齊駕駛重機車超速行駛致遇狀況煞車不及，為肇
    事次因」，有該委員會中市車鑑0000000號鑑定意見書乙份
    可稽。惟被告不能因此解免其過失責任。是本案事證已臻明
    確，被告犯行堪以認定，應予依法論科。
四、按刑法第276條第2項所謂之業務，係指人基於其社會地位繼
    續反覆所執行之事務，其主要部分之業務固不待論，即為完
    成主要業務所附隨之準備工作與輔助事務，亦應包括在內，
    且此項附隨之事務不問其與業務係直接或間接之關係，均屬
    於其所執行之業務範圍，此有最高法院71年度臺上字第1550
    號判例可資參照。查本件被告吳慶龍從事資源回收業，屬從
    事業務之人，但平日常駕駛其上開自用小貨車載運資源回收
    物販賣，則其駕駛該車乃其社會活動之一，在社會上有其特
    殊之屬性(地位)因而其駕車自屬基於社會生活之地位而反覆
    執行業務，則不問其目的為何，均應認其屬業務之範圍。是
    被告吳慶龍駕駛上開自用小貨車載送資源回收物前往販賣途
    中，於前開時、地因過失而肇事，致告訴人張家齊受有上開
    傷害，核其所為係犯刑法第284條第2項前段之業務過失傷害
    罪。另被告於肇事後即留在現場，並在有偵查權限之人員或
    機關尚未發覺犯罪人前，主動向到場處理事故之員警陳明其
    係肇事者，而願接受裁判，有臺中市○○○道路交通事故肇
    事人自首情形紀錄表附卷可參(見警卷)，合於自首之要件，
    爰依刑法第62條前段之規定減輕其刑。爰審酌被告因未注意
    讓直行車先行以致發生車禍之過失情節、告訴人所受傷害之
    情形，被告僅國小畢業，經濟非寬裕，生活勉強可以維持，
    於本院準備程序中雖表示願以新臺幣15萬元與告訴人和解之
    意思，然未為告訴人所接受，致未能達成和解，並賠償告訴
    人之損害，及被告坦承犯行，犯後態度良好等一切情狀，量
    處如主文所示之刑，並諭知易科罰金之折算標準。
據上論斷，應依刑事訴訟法第273條之1第1項、第299條第1項前
段，刑法第284條第2項前段、第41條第1項前段、第62條前段，
刑法施行法第1條之1第1項、第2項前段，判決如主文。
本案經檢察官曹錫泓到庭執行職務。
中    華    民    國   100    年    10    月    17    日
                  刑事第八庭    法  官  許文碩
以上正本證明與原本無異。
如不服本判決應於收受送達後10日內向本院提出上訴書狀，並應
敘述具體理由；其未敘述上訴理由者，應於上訴期間屆滿後20日
內向本院補提理由書（均須按他造當事人之人數附繕本）「切勿
逕送上級法院」。
                                書記官  黃舜民
中    華    民    國   100    年    10    月    17    日